【裁判字號】    98,易,1329
【裁判日期】    990127
【裁判案由】    詐欺
【裁判全文】
臺灣臺南地方法院刑事判決              98年度易字第1329號
公  訴  人  臺灣臺南地方法院檢察署檢察官
被      告  乙○○
上列被告因詐欺案件，經檢察官提起公訴（九十八年度偵字第三
九００號），因被告於準備程序中，就被訴事實為有罪之陳述，
經本院合議庭裁定改依簡式審判程序審理，茲判決如下：
    主  文
乙○○幫助意圖為自己不法之所有，以詐術使人將本人之物交付
，處有期徒刑月，如易科罰金，以新臺幣壹仟元折算壹日。
    理  由
一、本件犯罪事實及證據，除證據部分應補充被告乙○○於本院
    訊問時之自白外，餘均引用檢察官起訴書之記載（如附件）
    。
二、按刑法上之幫助犯，係對於犯罪與正犯有共同之認識，而以
    幫助之意思，對於正犯資以助力，而未參與實施犯罪之行為
    者而言，有最高法院八十八年度臺上字第一二七０號判決意
    旨可資參照。復以詐欺犯罪中收受詐得款項之舉，固屬詐欺
    犯行之重要環節，然收受詐欺款項之手法多端，倘由犯罪行
    為人親自出面收受被害人款項，固可認已屬詐欺犯罪構成要
    件之行為分擔，然如被害人係以轉帳匯款至犯罪行為人指定
    之金融機構帳戶之間接方式支付款項者，客觀上實係由該銀
    行業者直接受取財物之交付，此與直接由被害人親手交付現
    款與犯罪行為人，尚屬有別。而本案依被害人丁○○、甲○○之指述，並不足以認定其等遭詐欺過程中，曾直接與被告
    乙○○間有何接觸或聯繫，是被告提供其所有帳號為000000
    00000號之第一銀行安南分行帳戶予真實姓名年籍不詳之某
    成年男子，而使被害人遭不詳人士詐騙而匯款入上開銀行帳
    戶之行為，充其量僅足認定係詐欺取財犯罪構成要件以外之
    幫助行為，尚難遽認與前述詐欺犯罪行為人本於共同犯罪之
    犯意聯絡，而有參與或分擔詐欺之犯行。況使用他人帳戶犯
    罪者，本欲利用他人帳戶以隱瞞自己身份而逃避檢警追緝，
    是被告雖可預見使用其帳戶者將利用其所交付之金融卡及密
    碼，供為詐欺不法犯行，然其主觀上有無將使用帳戶者所實
    施之詐欺犯行，視為己身犯行之共同犯意聯絡，實非無疑。
    而本案既查無證據足資證明被告有共同詐欺取財之犯意聯絡
    及行為分擔，自應認被告提供存摺、提款卡及密碼予不詳成
    年男子使用之犯行，僅止於幫助詐欺之犯意，而為詐欺構成
    要件以外之行為。是核被告所為，係犯刑法第三十條第一項
    、第三百三十九條第一項幫助詐欺取財罪。又按幫助犯係從
    犯，係從屬於正犯而成立，刑法上既無「共同幫助」之情，
    當亦無「幫助共同」可言，是被告所幫助之詐欺集團成員相
    互間，就上開詐欺取財犯行，縱有犯意聯絡及行為分擔，均
    為共同正犯，亦無須論以被告有幫助共同詐欺取財之必要，
    附此敘明。被告以一行為，同時幫助詐欺集團成員詐騙被害
    人二人，為想像競合犯，應依刑法第五十五條之規定，從一
    重之幫助詐欺取財罪論處。另被告為幫助犯，爰依刑法第三
    十條第二項規定，依正犯之刑減輕之。爰審酌被告前無刑事
    犯罪紀錄，有卷附臺灣高等法院被告前案紀錄表一份可按，
    素行良好，明知現今社會詐騙集團猖獗，被害人事後因詐騙
    集團利用人頭帳戶隱匿贓款而追償不易之事時有耳聞，僅因
    失業在家急需工作，即昧於常理提供銀行帳戶之存摺、提款
    卡及密碼輾轉供詐欺集團使用，增加被害人事後追索，尋求
    救濟之困難，並使犯罪之追查趨於複雜，所為危害社會秩序
    甚為重大，而其至今尚未賠償被害人損害共新臺幣十二萬元
    ，惟其並未取得任何犯罪所得，且於犯後坦承犯行，態度尚
    可等一切情狀，量處如主文所示之刑，並諭知易科罰金之折
    算標準，以示懲儆。
三、應依刑事訴訟法第二百七十三條之一第一項、第二百九十九
    條第一項前段、第三百十條之二、第四百五十四條第二項，
    刑法第三十條第一項前段、第二項、第三百三十九條第一項
    、第五十五條、第四十一條第一項前段，刑法施行法第一條
    之一，判決如主文。
四、如不服本判決，應於收受送達後十日內，以書狀向本院提出
    上訴。
本案經檢察官丙○○到庭執行職務。
中    華    民    國    99    年    1     月    27    日
                  刑事第三庭  法  官  劉秀君
以上正本證明與原本無異。
如不服本判決應於收受本判決後10日內向本院提出上訴書狀，並
應敘述具體理由。其未敘述上訴理由者，應於上訴期間屆滿後20
日內向本院補提理由書狀（均須按他造當事人之人數附繕本）「
切勿逕送上級法院」。
                              書記官  曾盈靜
中    華    民    國    99    年    1     月    28    日
附錄法條：
中華民國刑法第339條
意圖為自己或第三人不法之所有，以詐術使人將本人或第三人之
物交付者，處5年以下有期徒刑、拘役或科或併科1千元以下罰金
。
以前項方法得財產上不法之利益或使第三人得之者，亦同。
前二項之未遂犯罰之。
附件：
臺灣臺南地方法院檢察署檢察官起訴書
                                      98年度偵字第3900號
    被      告  乙○○  男  28歲（民國○○年○月○○日生）
                        住臺南市○○路○段700巷71號之3
                        居臺南市○○路○段700巷43號1樓
                        國民身分證統一編號：Ｚ000000000號
上列被告因詐欺案件，已經偵查終結，認應該提起公訴，茲將犯
罪事實及證據並所犯法條分敘如下：
            犯罪事實
一、乙○○雖預見提供自己帳戶給他人使用，可能供詐欺集團掩
    飾或隱匿其等重大犯罪所得之財物，竟仍不違背其本意，基
    於幫助他人犯詐欺罪之不確定故意，於民國98年1月6日前某
    日，在不詳地點，將其第一商業銀行安南分行（下稱第一銀
    行）帳號：000-00000000000號帳戶之存摺、提款卡(含密碼
    )，交付予姓名年籍不詳之詐欺集團成員。該詐欺集團成員
    遂共同基於意圖為自己不法所有之犯意聯絡，於同年1月6日
    下午13時40分，以電話聯絡丁○○，冒稱係渠友人，急需款
    項支付票款，致丁○○陷於錯誤，在桃園縣中壢市○○路之
    郵局櫃員機，轉帳新臺幣 (下同)8萬元至乙○○前開第一銀
    行帳戶；復於同日下午17時15分，以電話聯絡甲○○，冒稱
    係渠堂姐，急需借款週轉，致甲○○陷於錯誤，在臺北縣泰
    山鄉○○路土地銀行櫃員機，轉帳4萬元至乙○○前開第一
    銀行帳戶。嗣丁○○、甲○○發覺有異，始報警究辦。
二、案經臺南市警察局第三分局報告偵辦。
            證據並所犯法條
一、證據清單及待證事實
    ┌──┬────────┬─────────────┐
    │編號│證  據  名  稱  │待  證  事  實            │
    ├──┼────────┼─────────────┤
    │1   │被告乙○○於警詢│被告坦承上開第一銀行帳戶係│
    │    │及本署偵查中之供│其所申請、使用 (惟辯稱遺失│
    │    │述              │)                         │
    ├──┼────────┼─────────────┤
    │2   │被害人丁○○、周│詐欺集團成員以前揭手法向被│
    │    │佶興於警詢中之指│害人詐取財物              │
    │    │述              │                          │
    ├──┼────────┼─────────────┤
    │3   │上開第一銀行帳戶│被害人被騙匯款前述金額至被│
    │    │之開戶資料、歷史│告上揭第一銀行帳戶        │
    │    │交易明細，及被害│                          │
    │    │人丁○○、甲○○│                          │
    │    │之存摺影本轉帳交│                          │
    │    │易明細單各1份   │                          │
    └──┴────────┴─────────────┘
二、核被告乙○○所為，係犯刑法第339條第1項、第30條第1項
    之幫助詐欺罪嫌。被告幫助他人犯罪，請依刑法第30條第2
    項規定，按正犯之刑減輕之。
三、依刑事訴訟法第251條第1項提起公訴。
  此  致
臺灣臺南地方法院
中    華    民    國    98    年    9     月    21    日
                              檢察官   蘇  聰  榮
本件證明與原本無異
中    華    民    國    98    年    9     月    28    日
                              書記官   楊  娟  娟
附錄本案所犯法條全文：
中華民國刑法第339條
意圖為自己或第三人不法之所有，以詐術使人將本人或第三人之
物交付者，處5年以下有期徒刑、拘役或科或併科1千元以下罰金
。
以前項方法得財產上不法之利益或使第三人得之者，亦同。
前二項之未遂犯罰之。

司法院資訊處製作；財團法人民間司法改革基金會備份。
